【裁判字號】    89,交易,729
【裁判日期】    900706
【裁判案由】    業務過失傷害
【裁判全文】
臺灣高雄地方法院刑事判決                        八十九年度交易字第七二九號
    公  訴  人  臺灣高雄地方法院檢察署檢察官
    被      告  甲○○
    選任辯護人  吳春生律師
    被      告  乙○○
右列被告因業務過失傷害案件，經檢察官提起公訴（八十九年度偵字第一二一五三號
、第一四五一五號），本院判決如左：
    主  文
甲○○、乙○○均從事業務之人，因業務上之過失傷害人，均處有期徒刑月，如易
科罰金，均以佰元折算壹日。
    事  實
一、甲○○、乙○○均係職業大貨車司機，甲○○為戊○○○○貨運股份有限公司之
    司機，乙○○則為宇家交通事業有限公司之司機，二人均為從事駕駛業務之人。
    甲○○於民國八十九年四月一日中午十二時許，因駕駛車牌號碼六Ｋ－一一五號
    營業大貨車，沿高雄市楠梓區○○○路，由東向西方向行駛，嗣行駛至清安路口
    附近時，理應注意汽車行駛時，駕駛人應注意兩車併行之間隔，且超車時，應顯
    示左方向燈，並與前車左側保持半公尺以上之間隔超過，行至安全距離後，再顯
    示右方向燈駛入原行路線。而依當時情形視距良好，又無不能注意之情彤，竟疏
    於注意及此，適有乙○○所駕駛之ＸＭ－三九七號營業用曳引車，亦本應注意交
    叉路口十公尺內不得臨時停車，且臨時停車，應依車輛順行方向緊靠道路右側等
    規定，而乙○○亦疏於注意及此，僅因為貪圖停車購買便當之一時便利，擅自停
    車於該道路之慢車道上。斯時丁○○正騎乘車牌號碼ＸＬＲ－二三三號機車至該
    地，因前方遭曳引車阻擋，在未注意及左方來車之情況下，亦變換車道前進，而
    當時甲○○亦欲超越該車，乃不慎與該機車發生擦撞，致丁○○及其後座乘客丙○○摔倒，丁○○於機車倒地後，並因此受有左側腦血管病變、雙側總頸動脈硬
    化、左鎖骨骨折等多處傷害。
二、案經丁○○訴請台灣高雄地方法院檢察署檢察官偵查起訴。
    理  由
一、訊據被告乙○○對於其於右揭時、地駕駛車輛行經該路口時，因停車不慎，而造
    成本件車禍之事實，坦承不諱，另訊據被告甲○○對於其於右揭時、地駕駛車輛
    行經該路口時，因被告乙○○隨意將車輛停放於慢車道上，致其於超車時，不慎
    撞及告訴人丁○○等事實，固不否認，惟被告甲○○辯稱：係告訴人突然騎車闖
    入快車道，伊閃避不及才造成車禍云云。經查：
（一）本件事故之發生，乃因被告乙○○駕駛曳引車行經肇事路口時，因圖便利，而
      將車輛停放於旗楠公路與旗楠路七九九巷之交岔口，離路邊五點九公尺處，斯
      時告訴人丁○○、被告甲○○亦均行經該處，告訴人丁○○為超越曳引車，乃
      變換行車方向，向左沿該曳引車之左方行駛，而被告甲○○亦欲超越告訴人丁○○所騎乘之機車，因不慎致其所駕駛之大貨車右後輪與告訴人丁○○之機車
      發生擦撞等事實，業據被告二人分別供述在卷（見本院八十九年十月二十一日
      訊問筆錄），並有證人黃明生即現場處理警員證稱屬實（見本院九十年一月十
      七日訊問筆錄），且有道路交通事故調查報告表、照片可稽，是此部份之事實
      ，堪可信為真。
（二）按交岔路口十公尺內不得臨時停車；臨時停車時應依車輛順行方向緊靠道路右
      側；再按汽車超車時，應顯示左方向燈並於前車左側保持半公尺以上之間隔超
    過，行至安全距離後，再顯示右方向燈駛入原行路線；汽車行駛時，駕駛人應
      注意兩車併行之間隔。道路交通安全規則第一百十一條第二款、第四款、第一
      百零一條第五款、第九十四條第三款分別定有明文，被告甲○○、乙○○既均
      考領有駕駛執照，對上開規定，自均應知之甚詳，而依當時天候陰、日間有自
      然光、柏油路面、無缺陷、視距良好，而依被告甲○○、乙○○之智識、能力
      均無不能注意之情事，詎被告乙○○竟疏未注意交岔路口十公尺內不得臨時停
      車，且臨時停車應緊靠道路右側，而被告甲○○則於行駛時未注意兩車併行之
      間隔，並於超車時未注意與前車保持半公尺以上之距離，以致肇事，是被告甲○○、乙○○之駕駛行為均有過失至為顯然，而本件事故經送高雄市政府建設
      局車輛行車事故鑑定委員會、高雄市車輛行車事故覆議鑑定委員會、國立交通
      大學鑑定結果均認被告甲○○超車未保持安全間隔、乙○○停車不當均為肇事
      原因之一（惟過失責任輕重認定不一，後敘明之），此有高雄市政府建設局車
      輛行車事故鑑定委員會八十九年八月三日八九高市車鑑字第五四０四號函、高
      雄市車輛行車事故覆議鑑定委員會八十九年十二月五日八九高市覆字第三六五
      號函、國立交通大學九十年五月十四日九十交大管運字第一九三九號函所附行
      車事故鑑定意見書可參，又告訴人丁○○確因本件車禍受有左側腦血管病變、
      雙側總頸動脈硬化、左鎖骨骨折等多處傷害等情，亦有診斷證明書可憑，則告
      訴人之受傷與被告二人之行為間自有相當之因果關係，被告二人自均應負業務
      過失傷害罪責。再者本件事故發生後，告訴人丁○○所騎乘之機車於現場所留
      下之刮痕有八點一公尺，起點始於快車道上距車道分隔線零點六公尺處，距曳
      引車車尾約九點五公尺處，而被告甲○○所駕駛之大貨車其左輪所留下之煞車
      痕亦有十九點八公尺，起點始於被告乙○○所停放之曳引車之車頭處，距曳引
      車車尾約十公尺，此有道路交通事故調查報告表可憑，是依此情況，及一般機
      車於擦撞後尚會有一定之動能前進，始會倒地，並被告甲○○發現擦撞後為煞
      車之反應時間，二車之碰撞地點應係在曳引車之後輪附近。另依告訴人所稱，
      事故發生前，伊車係在被告甲○○之大貨車車前（見本院九十年二月七日訊問
      筆錄），是本件事故之發生應係告訴人丁○○發現其前方車道遭阻，乃變換車
      道至快車道上，沿曳引車之左側行駛，惟因於變換車道時未注意及當時被告甲○○亦從後駛至，故發生本件車禍，是告訴人丁○○就本件事故之發生及結果
      應與有過失，雖高雄市政府建設局車輛行車事故鑑定委員會及高雄市車輛行車
      事故覆議鑑定委員會均認告訴人丁○○無肇事原因，惟因其未考慮及告訴人發
      生碰撞時有變換車道未注意左方來車之事實，是其此部份之認定，尚不足為採
      ，然被告二人過失犯行業據本院認定如上，被告二人自不能因此而解免其過失
      刑責。是本案事證已臻明確，被告犯行洵堪認定，應予依法論科。
二、被告甲○○、乙○○均係職業大貨車司機，二人均為從事駕駛業務之人，核渠等
    所為，均係犯刑法第二百八十四條第二項前段之業務過失傷害罪。又被告甲○○
    、乙○○於肇事後，雖留在事故現場，且被告甲○○並撥打電話報案，惟報案內
    容僅係告知在何地點發生車禍有人受傷，請派救護車前來等語（見本院九十年六
    月二十二日審判筆錄），並未敘及何人肇事，而警員到場處理時，被告甲○○雖
    稱有主動告知渠等係駕車肇事者，惟證人張詠忠即事故處理警員則到庭證述已不
    復記憶（見本院九十年六月一日訊問筆錄），是被告二人所為尚不符合自首之規
    定。爰審酌被告甲○○、乙○○之過失責任，犯後態度均尚良好，且告訴人丁○○亦與有過失及其所受傷害，並被告二人迄今因賠償金額問題，仍未與告訴人達
    成和解等一切情狀，分別量處如主文所示之刑。又被告二人於犯罪後，刑法第四
    十一條於九十年一月四日修正，並於同月十日公布施行，有關易科罰金之部分，
    範圍擴大為最重本刑五年以下有期徒刑之罪，惟與被告所犯之罪比較後並未有影
    響，依刑法第二條第一項前段之規定，應適用裁判時之刑法第四十一條第一項規
    定，並諭知易科罰金之折算標準。
據上論斷，應依刑事訴訟法第二百九十九條第一項前段，刑法二百八十四條第二項前
段、第四十一條第一項前段、第二條第一項前段，罰金罰鍰提高標準條例第一條前段
、第二條，判決如主文。
中      華      民      國      九十      年      七      月      六    日
                                臺灣高雄地方法院交通法庭
                                    法  官  楊  國  祥
右為正本，係照原本作成，證明與原本無異。
如不服本判決，應於送達後十日內，向本院提出上訴狀。
                                    書記官  陳  怡  真
中      華       民     國      九十      年     七     月      六      日
附錄本判決論罪之法條：
刑法二百八十四條第二項前段
  從事業務之人，因業務上之過失傷害人，處一年以下有期徒刑、拘役或一千元以下
  罰金。


司法院資訊處製作；財團法人民間司法改革基金會備份。
